臺灣臺北地方法院民事裁定
111年度事聲字第58號
異  議  人  詹舒婷  



相  對  人  王紹田  

            王善美  

            王靜嫻  

            王易渡  

上列當事人間聲請返還提存物事件，異議人對本院司法事務官於
中華民國111年7月14日所為111年度司聲字第747號裁定聲明異議
，本院裁定如下：
    主  文
原裁定廢棄。
本院一百一十一年度存字第三四三號擔保提存事件，異議人所提
存之擔保金新臺幣貳佰伍拾萬元，准予發還。
    理  由
一、按司法事務官處理事件所為之處分，與法院所為者有同一之
    效力；當事人對於司法事務官處理事件所為之終局處分，得
    於處分送達後10日之不變期間內，以書狀向司法事務官提出
    異議；司法事務官認前項異議有理由時，應另為適當之處分
    ；認異議為無理由者，應送請法院裁定之；法院認第1項之
    異議為有理由時，應為適當之裁定；認異議為無理由者，應
    以裁定駁回之，民事訴訟法第240條之3、第240條之4第1項
    前段、第2項及第3項分別定有明文。查本院司法事務官於民
    國111年7月14日所為111年度司聲字第747號裁定（下稱原裁
    定），於111年7月19日合法送達異議人，有本院送達證書1
    紙在卷可稽（見原審卷第46頁），異議人於111年7月21日具
    狀向本院聲明異議，未逾法定10日不變期間，本件異議應屬
    合法，先予敘明。
二、按訴訟終結後，供擔保人證明已定20日以上之期間，催告受
    擔保利益人行使權利而未行使，或法院依供擔保人之聲請，
    通知受擔保利益人於一定期間內行使權利並向法院為行使權
    利之證明而未證明者，法院應依供擔保人之聲請，以裁定命
    返還其提存物，民事訴訟法第104條第1項第3款定有明文。
    上開規定，於其他依法令供訴訟上之擔保者準用之，同法第
    106條前段亦定有明文。　　
三、本件異議人主張其等前依本院111年度聲字第83號停止執行
    事件，提供擔保金新臺幣（下同）250萬元，並經本院以111
    年度存字第343號提存事件提存在案。茲因兩造間之訴訟業
    已終結，異議人復以存證信函催告相對人於函到21日對擔保
    金行使權利（下稱系爭存證信函），相對人並未行使，爰依
    民事訴訟法第104條第1項規定，聲請返還上開擔保金。原裁
    定以異議人未對相對人合法催告為由，駁回其聲請。異議人
    不服，提起本件異議，略以：相對人於兩造涉訟之債務人異
    議之訴事件中，自行陳報之地址即為臺北市○○區○○○路0段00
    0號4樓，且明生有限公司收受系爭存證信函後，確有轉交相
    對人於上開案件中委任之訴訟代理人楊晴翔律師，並經楊晴
    翔律師將系爭存證信函要旨告知相對人，是異議人確有合法
    催告相對人就擔保金行使權利，原裁定認異議人未合法催告
    ，應屬違誤，爰請求廢棄原裁定等語。
四、經查： 
㈠、兩造間前因債務人異議之訴事件涉訟（案列：本院111年度重
    訴字第153號），異議人於訴訟繫屬中聲請停止執行，並遵
    本院111年2月8日111年度聲字第83號裁定意旨，提供250萬
    元為擔保金聲請停止執行，經本院以111年度存字第343號擔
    保提存事件辦理提存在案；嗣兩造間債務人異議之訴事件於
    111年2月8日判決、111年5月2日確定而終結等情，有本院11
    1年度重訴字第153號判決、111年度聲字第83號裁定、確定
    證明書、本院提存所111年度存字第343號提存書、相對人民
    事強制執行撤回狀、兩造和解協議書各1份附卷可稽（見原
    審卷第4-12頁、本院卷第19-21頁），從而，異議人主張預
    供擔保為停止執行之本案訴訟業已終結一情，確屬可採。
㈡、再異議人於本案訴訟終結後，於111年5月20日寄發之存證信
    函內容略以：兩造間請求履行調解筆錄事件，異議人曾向本
    院聲請獲准供擔保停止執行，嗣兩造間本案經判決確定，異
    議人為領回擔保金，如相對人因前開原因受有損害，應於函
    到21日內對異議人行使權利，否則異議人將向法院聲請裁定
    准予返還擔保金等語，有系爭存證信函1份在卷可考（見原
    審卷第13頁）；又系爭存證信函於111年5月23日寄送至相對
    人於前案中所留之送達地址「臺北市○○區○○○路0段000號4樓
    」後，業經該棟大樓管理公司即明生有限公司收受及交付設
    址該處之薈盛國際法律事務所，復由相對人於上開強制執行
    事件中委任之訴訟代理人楊晴翔律師於同日將系爭存證信函
    所載內容告以相對人知悉等情，有系爭存證信函回執、明生
    有限公司函文、薈盛國際法律事務所函文各1份存卷足憑（
    見原審卷第34頁、第40頁、本院卷第29頁），堪信異議人已
    對相對人踐行法定通知程序無訛。而相對人於111年5月23日
    受催告後並未行使權利，此觀本院民事紀錄科查詢表即明（
    見原審卷第18-25頁），是異議人於本案訴訟終結後，定20
    日以上之期間催告相對人行使權利，而相對人迄未行使，故
    本件已符合民事訴訟法第104條第1項第3款聲請返還擔保金
    之規定，異議人聲請返還擔保金250萬元，於法有據，應予
    准許。原裁定以異議人未合法催告為由，裁定駁回其聲請，
    即有未洽。異議意旨指摘原裁定為不當，求予廢棄，為有理
    由，爰將原裁定廢棄，改判如主文第2項所示。
五、據上論結，本件異議為有理由，依民事訴訟法第240條之4第3項前段，裁定如主文。　　　　　　　　　　
中　　華　　民　　國　　111 　年　　8 　　月　　10　　日
                  民事第五庭    法　官　蔡牧容
以上正本係照原本作成。
如不服本裁定應於送達後10日內向本院提出抗告狀，並繳納抗告
費新臺幣1,000元。
中　　華　　民　　國　　111 　年　　8 　　月　　10　　日
                                書記官　周芳安